臺灣臺中地方法院民事判決
110年度中簡字第3504號
原      告  吳俊毅  
訴訟代理人  陳薇律師  
被      告  余紫琪  
訴訟代理人  吳柏源  

            周鈺展  
被      告  廖仁閤  

            廖惇榮  
兼  上一人              
訴訟代理人  王儷蓉  
上列當事人間請求損害賠償事件，本院於民國111年10月19日言
詞辯論終結，判決如下：
    主      文
原告之訴及假執行之聲請均駁回。
訴訟費用由原告負擔。
    事實及理由
壹、程序部分：
一、按訴狀送達後，原告不得將原訴變更或追加他訴，但請求基
    礎事實同一者、擴張或減縮應受判決事項之聲明、該訴訟標
    的對於數人必須合一確定時，追加其原非當事人之人為當事
    人者、不甚礙被告之防禦及訴訟之終結者不在此限，民事訴
    訟法第255條第1項第2款、第3款、第5款、第7款分別訂有明
    文。本件原告起訴時原聲明第1項係主張：「被告丁○○、乙○○應連帶給付原告新臺幣（下同）115,443元，及自起訴狀繕
    本送達翌日起至清償日止，按週年利率百分之5計算之利息
    」（本院卷第17頁）；嗣於民國111年3月7日、22日，分別
    以書狀及言詞變更並擴張、減縮聲明第1項為：「一、被告
    丁○○、戊○○、甲○○應連帶給付原告115,443元，及自起訴狀
    繕本送達最後一位被告翌日起至清償日止，按週年利率百分
    之5計算之利息。二、被告丁○○、乙○○應連帶給付原告115,4
    43元，及自起訴狀繕本送達最後一位被告翌日起至清償日止
    ，按週年利率百分之5計算之利息，三、前二項給付，如任
    一被告為給付，其他被告於其給付範圍內，同免給付義務」
    （本院卷143、177頁），復於111年9月7日以言詞變更聲明
    第1項為「被告丁○○、戊○○、甲○○應連帶給付原告115,443元
    ，及自追加起訴狀繕本送達被告戊○○、甲○○翌日起至清償日
    止，按週年利率百分之5計算之利息。」（本院卷319頁）。
    經核其聲明，與首揭法條規定，並無不合。
二、次按當事人喪失訴訟能力或法定代理人死亡或其法定代理權
    消滅者，訴訟程序在有法定代理人或取得訴訟能力之本人，
    承受其訴訟以前當然停止；民事訴訟法第170條規定之承受
    訴訟人，於得為承受時，應即為承受之聲明，他造當事人，
    亦得聲明承受訴訟；如當事人不聲明承受訴訟時，法院亦得
    依職權，以裁定命其續行訴訟，民事訴訟法第170條、第175
    條、第178條分別定有明文。本件被告丁○○於起訴時尚未成
    年，依法應由其法定代理人戊○○、甲○○代為訴訟行為，茲被
    告丁○○於訴訟中已成年，有個人基本資料查詢結果可佐（本
    院卷第95頁），取得訴訟能力，戊○○、甲○○之法定代理權消
    滅，訴訟程序在其本人承受訴訟以前當然停止，故被告丁○○
    於111年9月14日以書狀承受訴訟，核無不合，先予敘明。
貳、實體方面：　　
一、原告主張：
  ㈠被告丁○○於108年7月23日12時21分許，無駕照騎乘車牌號碼0
    00-0000號普通重型機車，沿臺中市南區忠明南路外側車道
    由五權西路往三民西路方向行駛，行經忠明南路與南屯路口
    時，本應注意行經設有行車管制號誌之交叉路口，應遵守燈
    光號誌之指示，竟違反號誌管制（闖紅燈）進入路口；而被
    告乙○○駕駛車牌號碼000-0000號自用小客車，將車輛違規停
    放在上開路口，適原告駕駛訴外人江聖仁所有車牌號碼000-
    0000號自用小客車（下稱系爭車輛），沿臺中市南區忠明南
    路左轉車道由三民西路往南屯路方向左轉迴轉，雙方見狀閃
    煞不及，系爭車輛右側前車門與被告丁○○機車前車頭發生碰
    撞（下稱系爭車禍），致系爭車輛受損。又系爭車輛經送修
    後，估需支出修復費用315,443元（營業稅15,021元）。扣
    除富邦產物保險股份有限公司（下稱富邦產險）車體險理賠
    金額20萬元，尚受有115,443元之損害，江聖仁並已將前開
    對被告之債權讓予原告。而被告乙○○違規停車，應負共同過
    失責任；被告戊○○、甲○○二人為被告丁○○之法定代理人，依
    法亦應與被告丁○○連帶負損害賠償責任。爰依侵權行為之法
    律關係，提起本件訴訟等語。並聲明：⒈如程序事項變更後
    聲明所示。⒉願供擔保，請准宣告假執行。
　㈡對被告抗辯之陳述：
　⒈按消耗性噴烤漆材料，非屬零件，此費用應無再予折舊之必
    要，而系爭車輛漆料共22,176元，屬工資一部分，自無須折
    舊；又工資加計營業稅應計為74,06l元（59,040＋15,021)。
    再按被害人如能證明其物因毀損所減少之價額，超過必要之
    修復費用時，就其差額，仍得請求賠償；依台灣區汽車修理
    工業同業公會111年3月23日台區汽工（宗）字第111145號函
    （下稱汽車修理工會函文）所載，系爭車輛價值減損為9萬
    元，故系爭車輛修理工資、漆料、營業稅費用及價值減損，
    共計為186,237元（22,176＋74,061＋90,000）。
　⒉系爭車禍係因被告丁○○無照駕駛且違反號誌管制行驶，及被
    告乙○○在禁止臨時停車處停車所致，且相關零件更換亦由維
    修廠人員進行專業評估後始進行更換，均為必要之修復，倘
    計算折舊顯不合理。且依汽車修理工會函文，系爭車輛縱修
    復零件係以新品零件汰換，仍未回復至原應有之狀態，原告
    並未因此而得利，況系爭車輛修理費用，僅係回復系爭車輛
    「應有之狀態」，故無須扣除折舊，仍得向被告請求219,20
    6元。是原告系爭車輛修復零件費用、工資、漆料、營業稅
    及價值減損共計405,443元（22,176＋74,061＋ 90,000＋219,2
    06)，扣除富邦產險車體險理賠金額20萬元，原告本應再向
    被告請求205,443元（405,443－200,000)，然原告僅向被告
    等人請求115,443元。另對臺中市交通事件裁決處鑑定覆議
    結果無意見，而富邦產險得代位被保險人對第三人之請求數
    額，是原告受讓之債權，於超過20萬元部分仍得請求。　　
    　
二、被告抗辯：
  ㈠被告乙○○部分：　　　　　　　　　
  ⒈原告於上開時、地，駕駛系爭車輛，與被告丁○○所騎乘機車
    發生碰撞後，被告丁○○之安全帽碰撞到其違規停放中之自用
    小客車，然被告違規停車行為與原告及被告丁○○發生事故間
    並無因果關係，縱被告未停放車輛於該事故地點，系爭車禍
    仍會發生，是被告之違規停車行為僅屬一般行政罰則，與系
    爭車禍間並無因果關係。倘認其應負損害賠償責任，因原告
    所主張之損害客觀上係被告丁○○直接碰撞所造成，其實際上
    並未與原告發生碰撞，與被告丁○○間並不具行為關聯共同，
    自不負連帶賠償責任。
　⒉又原告主張系爭車輛修復費用為315,443元（含零件費用230,
    166元、工資38,640元及烤漆46,637元），而系爭車輛係103
    年2月出廠，迄108年7月事故發生日，已使用5年6月，依規
    定修理材料以新品換舊品應扣除零件折舊之費用，再各平均
    分受之，件折舊部分，應以含稅之價格做計算；且富邦產險
    已依保險契約賠付原告20萬元理賠金，則原告請求給付115,
    443元部分應與富邦產險按其給付比例分受之。再汽車修理
    工會函文鑑定結果僅供核算參考，鈞院不受其拘束，且系爭
    車輛受損部位，均非主要車體結構本身，受損部位均已更新
    ，車價應無減損這麼多。另另依臺中市交通事件裁決處鑑定
    覆議結果，被告無肇事因素等語。並聲明：⒈原告之訴駁回
    。⒉如受不利判決，願供擔保，請准宣告免為假執行。
　㈡被告丁○○、戊○○、甲○○部分：
　⒈原告主張其因系爭車禍致系爭車輛受有損害，支出車輛維修
    費用315,344元，並已獲富邦產險賠付20萬元，另就餘額11 
    5,443元請求被告連帶負擔，惟此部分修理材料以新品換舊
    品，應予折舊。而系爭車輛係103年2月出廠，迄本件車禍發
    生日即108年7月23日，已使用5年6月，扣除折舊額後系爭車
    輛零件費用為21,921元，加計不計算折舊之工資59,040元及
    烤漆22,176元，原告得請求之修理費應為103,137元（21,92
    1＋59,040＋22,176），則原告既已獲有理賠金20萬元，損失
    已經填補，其請求修車費用損失恐受有不當得利，自屬無據
    。另被告對於汽車修理公會函文無意見，依該函文所示，系
    爭車輛事故後之價值減損金額為9萬元，而系爭車輛必要之
    修復費用為108,294元，價值貶損價額並未超過必要修復費
    用，故原告請來交易性價值贬損，亦無理由。
　⒉依臺中市車輛行車事故鑑定委員會鑑定意見書，原告為肇事
    次因，應負擔百分之40之過失責任，又原告為江聖仁之使用
    人，江聖仁依法與原告同負與有過失之責，經減輕被告百分
    之40之過失責任後，原告得請求之金額為61,882元（103,13
    7×60%）；再倘認原告得請求交易價值減損，亦應計算過失
    比例，得請求之金額僅為54,000元（90,000×60%），上開共
    計為115,822元，亦未超過上開富邦產險理賠金額。則原告
    對被告之損害賠償請求權，在20萬元之範圍内，已當然移轉
    於富邦產檢，而不得再向被告請求，是江聖仁對原告所為之
    債權讓與行為，係讓與不存在之債權，故原告主張顯無理由
    等語。並聲明：⒈原告之訴駁回。⒉如受不利判決，願供擔保
    ，請准宣告免為假執行。
三、本院之判斷：
  ㈠原告主張其駕駛訴外人江聖仁所有系爭車輛，沿忠明南路左
    轉車道由三民西路往南屯路方向左轉迴轉，因被告丁○○於前
    開時地，無照騎乘上開ACP-0716號普通重型機車，違反號誌
    管制（闖紅燈）進入忠明南路與南屯路之路口，致閃煞不及
    發生系爭車禍，系爭車輛受有損害等情，業據其提出臺中市
    警察局道路交通事故當事人登記聯單、道路交通事故現場圖
    、車損照片為證（本院卷第23-25、47-49頁），並經調閱臺
    中市政府警察局道路交通事故調查卷宗含本件車禍之道路交
    通事故現場圖、調查報告表、談話紀錄表、現場及車損照片
    、補充資料表、初步分析研判表核閱無誤（本院卷第57-93
    頁），堪信原告所陳上情為真實。復查：
　⒈臺中市政府警察局道路交通事故初步分析研判表固記載被告
    乙○○有在禁止臨時停車處所停車之違規（本院卷第27頁），
    但臺中市車輛行車事故鑑定委員會及覆議委員會鑑定意見均
    認「乙○○駕駛自用小客車，無肇事因素（於劃有禁止臨時停
    車線處停車違反規定）」之情（本院卷第249-250、291-292
    頁）。而按民事上侵權行為責任，係以行為人主觀上具有故
    意或過失為前提，倘行為人對於損害結果之發生無過失，即
    無損害賠償責任可言；及損害賠償之債，以有損害之發生及
    有責任原因之事實及此二者之間，有相當因果關係為成立要
    件，如不合於此項成立要件，即難謂有損害賠償
　　請求權存在。所謂相當因果關係，係指無此行為，雖必不發
    生此損害；有此行為，通常即足發生此種損害，是為有因果
    關係。有此行為，通常亦不生此種損害者，即無因果關係（
    最高法院86年度台上字第224號判例意旨可參）；再按當事
    人主張有利於己之事實者，就其事實有舉證之責任。民事訴
    訟法第277條本文定有明文。基上，被告乙○○於本件事故發
    生時，雖有於劃有禁止臨時停車線處停車之違規行為，惟該
    行為並非本件事故發生之原因，依上開規定及說明，原告就
    被告乙○○部分並未能舉證證明其就本件車禍之發生確有過失
    ；故被告乙○○抗辯其與系爭車禍並無因果關係，與被告丁○○
    間不具行為關聯共同，自不負連帶賠償責任等語，係屬可採
    。從而，原告主張被告乙○○駕駛上述BCU-1327號自用小客車
    ，將車輛違規停放在上開路口，請求被告依侵權行為與被告
    丁○○應連帶負損害賠償之責，為無理由，應予駁回。
　⒉又按損害之發生或擴大，被害人與有過失者，法院得減輕賠
    償金額，或免除之，民法第217條第1項固定有明文。而被告
    廖仁閣、戊○○、甲○○雖稱系爭車輛車主江聖仁應就其使用人
    即原告關於系爭車禍之發生負百分之40的過失責任，此為原
    告所否認；且臺中市車輛行車事故鑑定委員會鑑定意見固曾
    認「丙○○（即原告）駕駛自用小客車，行經設有行車管制號
    誌交岔路口，未待號誌左轉箭頭綠燈啟亮提前起步往左迴車
    ，為肇事次因）（本院卷第249-250頁）；惟臺中市政府警
    察局道路交通事故初步分析研判表係記載「原告尚未發現肇
    事因素，被告丁○○有違反號誌管制行駛，未領有駕駛執照駕
    駛機車」（本院卷第27頁），及臺中市車輛行車事故覆議委
    員會鑑定意見亦認「丙○○（即原告）駕駛自用小客車，無肇
    事因素（未待號誌左轉箭頭綠燈啟亮提前起步往左迴車違規
    定）」等語（本院卷第291-292頁）；故綜此，被告丁○○等
    亦未能就其所辯前情，提出其他佐證舉證以實其說，依民事
    訴訟法第277條前段之規定，已難信被告丁○○等上開辯述內
    容為可取。是以本件車禍之發生係被告丁○○騎乘上開重型機
    車至設有行車管制號誌交岔路口時，違反號誌管制(紅燈+左
    轉箭頭綠燈）直行進入路口，為肇事原因，自堪認定。
　㈡按因故意或過失，不法侵害他人之權利者，負損害賠償責任
    ；汽車、機車或其他非依軌道行駛之動力車輛，在使用中加
    損害於他人者，駕駛人應賠償因此所生之損害。但於防止損
    害之發生，已盡相當之注意者，不在此限，民法第184條第1
    項前段、第191條之2分別定有明文。本件依㈠所述，被告丁○○對於本件車禍之發生應負完全之過失責任，且其過失行為
    與系爭車輛受損之結果，具有相當因果關係。又系爭車輛之
    所有權人江聖仁業將其車損賠償請求權超過20萬元之債權讓
    與原告，有債權讓與證明書可稽（本院卷第153、335頁）；
    是原告依上開規定請求被告丁○○、戊○○及甲○○連帶負侵權行
    為損害賠償之責，於法有據。茲就原告請求賠償之項目及金
    額，論述如下：
  ⒈系爭車輛維修費用：
　⑴按不法毀損他人之物者，應向被害人賠償其物因毀損所減少
    之價額，民法第196條亦有明定。然按請求賠償物被毀損所
    減少之價值，得以修復費用為估價標準，但以必要者為限，
    例如修理材料費以新品換舊品應予折舊（參照最高法院77年
    第9次民事庭會議）。雖原告主張無須扣除折舊，惟系爭車
    輛之零件修理既係以新零件更換舊零件，而汽車為零件之組
    合體，原告既以汽車修復費用為請求損害賠償之依據，揆諸
    前揭說明，即非屬必要費用而應扣除零件折舊部分；故原告
    主張系爭車輛因本件車禍受損修復所需費用共計315,443元
    乙情，據其提出富邦產險汽車險重大賠案工料理算明細表、
    修理費用評估單、工單、統一發票等可按（本院卷第21、31
    -45、51頁）；依估價單所載零件費用219,206（含稅係230,
    166元）、漆料及耗材費用22,176（含稅23,285元）工資費
    用59,040元（含稅係61,992元）(本院卷第45頁），而承前
    述，零件費用230,166元部分自應將折舊部分予以扣除，始
    屬合理。
　⑵依行政院所頒固定資產耐用年數表及固定資產折舊率之規定
    ，非運輸業用客車、貨車之耐用年數為5年，依定率遞減法
    每年折舊1000分之369，另依營利事業所得稅查核準則第95
    條第6項規定「固定資產提列折舊採用定率遞減法者，以1 
    年為計算單位，其使用期間未滿1年者，按實際使用之月數
    相當於全年之比例計算之，不滿1月者，以1月計」。本件系
    爭車輛自出廠日103年2月起（有使用執照可查，本院卷第53
    頁），至本件車禍發生時即108年7月23日已使用5年6月，則
    零件扣除折舊後之修復費用估定為23,025元（詳如附表之計
    算式），另加計工資費用61,992元、漆料及耗材費用23,285
    元，故系爭車輛之合理修復費用為108,302元。
　⒉交易價值減少之損害：
　⑴按損害賠償之目的在於填補所生之損害，其應回復者，係損
    害事故發生前之應有狀態，自應將事故發生後之變動狀況悉
    數考量在內，故於物被毀損時，被害人除得請求修補或賠償
    修復費用，以填補技術性貶值之損失而回復物之物理性原狀
    外，就其物因毀損所減少之交易價值，亦得請求賠償，以填
    補交易性貶值之損失而回復物之價值性原狀（最高法院104
    年度台上字第523號、93年度台上字第381號判決意旨參照）
    。
　⑵查系爭車輛於108年7月份未發生事故前在正常車況下之價值
    約為155萬元，於發生事故修復後之價值約為146萬元，減損
    價值約為9萬元，此有汽車修理公會函文函覆內容在卷可參
    （本院卷第179-182頁），足認系爭車輛縱經回復物理性原
    狀後，仍受有9萬元之交易價值貶損，此不因原告有無出售
    系爭車輛而有不同；是被告丁○○、戊○○、甲○○抗辯系爭車輛
    事故後之價值減損金額為9萬元，而系爭車輛必要之修復費
    用為108,294元，價值貶損價額並未超過必要修復費用，原
    告請來交易性價值贬損係無理由等詞，容有誤解，而不可採
    ；故原告請求被告賠償系爭車輛之價值減損9萬元，係屬有
    據。
　⒊綜上，原告得請求被告丁○○、戊○○、甲○○連帶賠償之金額合
    計為198,302元（計算式：108,302＋90,000＝198,302）。　
  ㈢按被保險人因保險人應負保險責任之損失發生，而對於第三
    人有損失賠償請求權者，保險人得於給付賠償金額後，代位
    行使被保險人對於第三人之請求權；但其所請求之數額，以
    不逾賠償金額為限，保險法第53條第1項規定甚明。被保險
    人因保險人應負保險責任之損失發生，而對於第三人有損失
    賠償請求權者，於保險人履行賠償之義務後，其損失賠償請
    求權於賠償金額範圍內，即當然移轉於保險人，並於被保險
    人或保險人通知該第三人時，對於該第三人發生效力；是被
    保險人於受領保險金給付後，即不得再向第三人行使已移轉
    予保險人之損失賠償請求權（最高法院88年度台上字第1901
    號判決、93年度台上字第2060號判決可資參照）。查系爭車
    輛經富邦產險為車體理賠20萬元，並有前開富邦產險汽車險
    重大賠案工料理算明細表可查（本院卷第21頁），依上開說
    明意旨，系爭車輛車主江聖仁關於車損部分之損害賠償請求
    權於198,302元部分，當然移轉於富邦產險，經扣除20萬元
    後，原告得請求被告丁○○、戊○○及甲○○等3人連帶賠償系爭
    車輛損害係0元。
　㈣綜上所述，原告依侵權行為之法律關係，請求被告被告丁○○
    、戊○○、甲○○應連帶給付原告115,443元，及自追加起訴狀
    繕本送達被告戊○○、甲○○翌日起至清償日止，按週年利率百
    分之5計算之利息，均為無理由，不應准許；其其假執行之
    聲請失所依附，應併予駁回。本件事證已臻明確，兩造其餘
    攻擊防禦方法及舉證，與本件判決結果並無影響，爰不逐一
    論述。
四、訴訟費用負擔之依據：民事訴訟法第78條。
中　　華　　民　　國　　111 　年　　10　　月　　31　　日
                  臺灣臺中地方法院臺中簡易庭
                                  法  官  楊嵎琇
以上正本係照原本作成。
如不服本判決，應於送達後20日內，向本院提出上訴狀並表明上
訴理由，如於本判決宣示後送達前提起上訴者，應於判決送達後
20日內補提上訴理由書（須附繕本），如委任律師提起上訴者，
應一併繳納上訴審裁判費。
中　　華　　民　　國　　111 　年　10 　　月　　31   　日
                                 書記官  許千士　　　　　
附表：
折舊時間           金額
第1年折舊值        230,166×0.369=84,931
第1年折舊後價值    230,166-84,931=145,235
第2年折舊值        145,235×0.369=53,592
第2年折舊後價值    145,235-53,592=91,643
第3年折舊值        91,643×0.369=33,816
第3年折舊後價值    91,643-33,816=57,827
第4年折舊值        57,827×0.369=21,338
第4年折舊後價值    57,827-21,338=36,489
第5年折舊值        36,489×0.369=13,464
第5年折舊後價值    36,489-13,464=23,025
第6年折舊值        0
第6年折舊後價值    23,025-0=23,025